【裁判字號】    99,輔宣,1
【裁判日期】    990611
【裁判案由】    聲請輔助宣告等
【裁判全文】
臺灣高雄地方法院民事裁定               99年度輔宣字第1號
聲  請  人    乙○○
非訟代理人    張碧華律師
非訟代理人    林石猛律師
非訟代理人    廖孟意律師
應輔助宣告人  甲○○
上列聲請人聲請輔助宣告事件，本院裁定如下：
    主  文
宣告甲○○（男，民國○○年○ 月○○日生，身分證統一編號：
Ｚ000000000號）為受輔助宣告之人。
選定乙○○（男，民國○○年○ 月○○日生，身分證統一編號：
Ｚ000000000號）為受輔助宣告之人之輔助人。
聲請費用新臺幣壹仟元由受輔助宣告之人甲○○負擔。
    理  由
一、本件聲請意旨略以：受輔助宣告人甲○○為聲請人乙○○之
    子，因出生時腦部受損，經鑑定為中度智障，致已達為意思
    表示或受意思表示，或辨識其意思表示之能力，顯有不足，
    雖經延醫診治，仍不見起色。詎其曾遭詐騙集團利用，誘使
    其交付證件及帳戶作為人頭帳戶而致罹刑典，又因不解判決
    之真意而無法作出對其有利之訴訟行為，已達受輔助宣告之
    程度，聲請人爰依法聲請本院准予對甲○○為輔助宣告等語
    。
二、按「對於因精神障礙或其他心智缺陷，致其為意思表示或受
    意思表示，或辨識其意思表示效果之能力，顯有不足者，法
    院得因本人、配偶、四親等內之親屬、最近一年有同居事實
    之其他親屬、檢察官、主管機關或社會福利機構之聲請，為
    輔助之宣告。」，民法第15條之1 第1 項定有明文。再按「
    第597 條至第604 條、第605 條第2 項及第606 條至第618
    條之規定，於輔助宣告聲請事件準用之。」，民事訴訟法第
    624 條之1 第3 項定有明文。末按「法院應於鑑定人前訊問
    應受監護宣告之人。但有礙難訊問之情形或恐有害其健康者
    ，不在此限。」、「監護之宣告，非就應受監護宣告之人之
    精神或心智狀況訊問鑑定人後，不得為之。」、「受輔助宣
    告之人，應置輔助人。輔助人及有關輔助之職務，輔助人及
    有關輔助之職務，準用1095條、第1096條、第1098條第2 項
    、第1100條、第1102條、第1103條第2 項、第1104條、第
    1106條、第1106條之1 、第1109條、第1111條至第1111 條
    之2 、第1112條之1 及第1112條之2 之規定。」，民事訴訟
    法第602 條第1 項、第603 條、民法第1113條之1 亦分別定
    有明文。
三、聲請人主張之上開事實，業據其提出中華民國殘障手冊、中
    華民國國民身分證、衛生署旗山醫院診斷證明書、本院98年
    度簡上字第452 號刑事判決各1 份為證，並經本院對甲○○
    進行鑑定程序，在鑑定人葉偉強醫師面前訊問甲○○，其對
    於法官呼喚其姓名、年籍及指認親人，雖尚能回覆，亦可指
    認親人，惟經鑑定人葉偉強醫師鑑定後認為：「病患( 即受
    鑑定人) 其為意思表示或受意思表示效果之能力顯有不足，
    比一般平常人略低，病患算錢部分較差，可自我照顧。」等
    語（見99年6 月3 日鑑定筆錄），是甲○○因中度智障致已
    達其為意思表示或受意思表示，或辨識其意思表示之能力顯
    有不足之程度，爰依職權宣告甲○○為受輔助宣告之人。
四、次查，聲請人乙○○為受輔助宣告人甲○○之父，有戶籍謄
    本1 份在卷可參，其等關係密切，且聲請人乙○○有意願擔
    任受輔助宣告人之輔助人。本院審酌聲請人為受輔助宣告人
    之父親，為親密之親屬，應能善盡照顧養護本件受輔助宣告
    人之義務，並對本件受輔助宣告人之財產處分善盡監督義務
    ，本院認為由聲請人乙○○擔任甲○○之輔助人，最能符合
    本件受輔助宣告之人之最佳利益，爰選定聲請人乙○○為本
    件受輔助宣告之人之輔助人。
五、又法院為輔助宣告時，受輔助宣告之人對其財產仍具處分權
    能，輔助人僅於民法第15條之2 第1 項等事件對於輔助宣告
    之人之行為具有同意與否之權限，從而本件輔助人無須開具
    財產清冊陳報法院，附此敘明。
六、依民事訴訟法第624 條之1 第3 項、第608 條第1 項裁定如
    主文。
中    華    民    國    99    年    6     月    11    日
                   家事法庭     法  官  施敏雄
以上正本係照原本作成。
如不服本裁定關於選定輔助人等部分，應於送達後十日內向本院
提出抗告狀，並繳納抗告費新臺幣1 千元；其餘關於輔助宣告之
部分，不得抗告。
中    華    民    國    99    年  6     月    11     日
                                書記官  楊馥華

司法院資訊處製作；財團法人民間司法改革基金會備份。
